【裁判字號】    89,易,2923
【裁判日期】    900326
【裁判案由】    詐欺
【裁判全文】
臺灣高雄地方法院刑事判決                        八十九年度易字第二九二三號
    公  訴  人  臺灣高雄地方法院檢察署檢察官
    被      告  戊○○
    被      告  乙○○
右列被告因詐欺案件，經檢察官提起公訴（八十九年度偵緝字第一六八八號），本院
判決如左：
    主  文
戊○○共同連續意圖為自已不法之所有，以詐術使人將本人之物交付，處有期徒刑玖
月，緩刑貳年。
乙○○共同連續意圖為自已不法之所有，以詐術使人將本人之物交付，處有期徒刑柒
月，緩刑貳年。
    事  實
一、戊○○、乙○○、羅惠清（已沒，由公訴人另為不起訴處分）與丙○○（本院發
    佈通緝中）、丁○○（未據起訴）等人前於民國八十年間，共同經營「六日實業
    有限公司」，以種植農產品並經營進出口銷售為其主要業務，因營運不善，虧損
    累累，實已無繼續經營維持營運之能力。又乙○○與甲○○同於高雄市啟聰學校
    任職，藉由乙○○之介紹，戊○○、丙○○等人乃與甲○○熟識。因認甲○○老
    實又頗有積蓄，竟共同意圖為自己不法之所有，基於概括犯意，明知其均已無資
    力返還並且亦無發展公司前途投資獲利之事實，先後多次於高雄市啟聰學校辦公
    室內，均向甲○○佯稱六日實業有限公司在大陸經營牛旁、紅蘿蔔等農產品外銷
    日本之生意，前景良好，如與其共同投資，可獲取紅利甚多及借款保證返還並算
    利息等語，使甲○○誤信其所言為真，分別自八十四年九月間起，初由甲○○交
    付新台幣（下同）二、三萬元小額借款給乙○○轉交戊○○等人，嗣後累積金額
    至四十六萬元許之時，戊○○等人即向甲○○表示改借貸為投資入股公司，可分
    得紅利，於正式簽約時始計算紅利如何分派云云。同年十月間，甲○○不疑有詐
    ，又繼續投資約四十六萬元左右，分數次或交由乙○○、或交由戊○○收執。嗣
    因投資後均未見任何入股書或營業計畫等，甲○○向丙○○等人查詢，丙○○、
    丁○○乃又詐稱只要再出資十萬元，就可以將在大陸已加工完成之農產品出貨至
    日本，甲○○為使以前之投資可以回收以減少損失，誤以為再出資十萬元，丙○○等人即可將已在大陸地區生產加工完畢之農產品出貨至日本以獲取收益，乃繼
    續出資十萬元交於丁○○。總計以投資及借款為名，乙○○、戊○○等人共詐得
    甲○○一百零二萬元，嗣因均無任何回收，甲○○起疑，向乙○○等人查詢，其
    均無法說明甲○○之投資款之流向及公司目前經營如何情形，始悉受騙。
二、案經被害人甲○○訴由臺灣高雄地方法院檢察署檢察官偵查起訴。
    理  由
一、訊據被告戊○○、乙○○均否認有何詐欺犯行，被告戊○○辯稱：「公司實際都
    是丙○○在經營，丙○○人在大陸許久未歸，公司確實向告訴人拿一百零二萬元
    左右做週轉，但公司經營虧損無法償還」云云。被告乙○○辯稱：「伊早期有投
    資六日公司，因天災而虧損近千萬元，在花蓮一帶種植農作物，後來即停做，戊○○等人要東山再起而向告訴人借錢繼續經營，伊僅介紹告訴人與丙○○等人認
    識，伊有時候會代轉告訴人要借給戊○○之金額，但錢不是伊拿去用」云云。
二、經查(1)、告訴人與被告乙○○是舊識及同事關係；因乙○○之引介，告訴人始認
        識戊○○等人，而乙○○告以其在大陸做農產品外銷生意，同時戊○○表示
        六日公司生意不錯、很有潛力等情，已據告訴人甲○○於本院庭訊時供稱明
        確，而被告乙○○確實曾經營農產品種植銷售之生意，此據被告乙○○於本
        院審訊時所是認，如乙○○未曾誇說此事實，則告訴人何以得悉？堪認乙○○確實曾提及其參與六日公司之經營無訛，而於戊○○之同時詐稱公司前景
        良好下，因而使告訴人陷於錯誤而同意出資，是告訴人所陳已屬有據。
        (2)、告訴人因於被告乙○○初借貸之金額不大之情形下，乃同意陸續借款，
        共計交付四十六萬元許。而於同年十月間起，因被告經營之六日公司早已陷
        入財務危機，失清償借款之能力，竟隱瞞此一事實，於甲○○詢問何時還款
        並拿取利潤時，竟稱目前無法清償，但可以入股獲取紅利云云，然公司早無
        經營獲利，又如何分取紅利？嗣後更以在出資十萬元即可有營收云云再次詐
        騙，致使詐借之金額陸續累積，迄至八十四年十二月間，告訴人之積蓄幾遭
        詐借殆盡，而無法再出借或投資金錢，竟仍向告訴人佯稱保證還款，所謂六
        日公司之外銷投資云云，均無任何資料可查，被告等人明知均無清償欠款之
        餘力，為說服告訴人同意借予金錢週轉，竟施用詐術，令告訴人因之陷於錯
        誤，。被告等人初以公司遠景看好、係一時週轉困難、然日後必有營利可圖
        云云訛詐告訴人，嗣於告訴人已借出約四、五十萬元之際，再向告訴人詐稱
        入股六日公司即可從中獲取利益，連同以往出借之錢悉數可返還等情，詐使
        告訴人誤認如放手不再給予被告金錢資助週轉，六日公司將無法如期營運導
        致其自己以往之借貸全數無法收回之困境下，因而同意或以借款或以投資款
        為名而陸續交付現金一情，甚為灼然。是被告詐欺之犯行已經明確，所辯顯
        不足採信，犯行堪以認定，又詐欺罪為即成犯，於犯罪行為實行完成時，詐
        欺犯行即告成立，尚不因行為人嗣後是否因悔悟返還詐得財物，或所詐得之
        金額究係共犯中何人花用殆盡而有所不同，被告於本院審理中與雖告訴人達
        成民事和解，然此僅得作為本院量刑之參考，尚無解於被告詐欺犯行之成立
        。本件事證明確，被告詐欺犯行洵堪認定，應予依法論科。
三、核被告所為，均係犯刑法第三百三十九條第一項之詐欺取財罪，被告數人間有犯
    意連絡、行為分擔，為共同正犯。被告先後多次犯行，時間緊接，方法相同，觸
    犯構成要件相同之罪名，顯係基於概括犯意為之，為連續犯，依刑法第五十六條
    之規定，以一罪論，並加重其刑。爰審酌被告二人犯後態度良好，係因週轉不順
    而向告訴人詐取金錢，已與告訴人達成和解，告訴人亦遞狀表示原諒被告，基於
    雙方係熟識朋友又係同事，怨隙不宜深結等，且金錢大都是戊○○取走，而乙○○僅係鼓吹，犯行較輕微等及其犯罪之動機、目的、手段，犯罪時所受之刺激及
    其品性、生活狀況、智識程度、犯罪所生之損害，及犯罪後態度等一切情狀，分
    別量處如主文所示之刑，以資懲儆。又被告戊○○、乙○○等前均未曾受有期徒
    刑以上刑之宣告，有臺灣高雄地方法院檢察署刑案資料查註紀錄表附卷可稽，此
    次一時失慮，誤蹈刑章，經此教訓應知所警惕，無再犯之虞，本院因認所宣告之
    刑，以暫不執行為適當，爰併宣告緩刑二年，以勵自新。
四、被告丙○○俟到案後另結。
據上論斷，應依刑事訴訟法第二百九十九條第一項前段、刑法第五十六條、第二十八
條、第三百三十九條第一項、第七十四條，罰金罰鍰提高標準條例第一條前段，判決
如主文。
中      華      民      國      九十      年      三      月      二十六日
                                      臺灣高雄地方法院刑事第三庭
                                          法  官


司法院資訊處製作；財團法人民間司法改革基金會備份。
